臺灣新北地方法院刑事判決　　　　　　　110年度訴字第383號
公　訴　人　臺灣新北地方檢察署檢察官
被　　　告　余育銘
　　　　　　余進成
上列被告因傷害等案件，經檢察官提起公訴（108 年度偵字第34
988 號），本院判決如下：
    主  文                                              
余育銘共同犯妨害公務執行罪，處拘役伍拾伍日，如易科罰金，
以新臺幣壹仟元折算壹日。
余進成共同犯妨害公務執行罪，處拘役肆拾日，如易科罰金，以
新臺幣壹仟元折算壹日。緩刑貳年。
    事  實
一、余進成與余育銘係父子，余育銘前因擄人勒贖案件入監執行
    後，於民國104 年8 月14日縮短刑期假釋出監並付保護管束
    ，詎其於保護管束期間內，再犯公共危險罪（不能安全駕駛
    ），經本院於108 年3 月22日以107 年度交簡上字第228 號
    判決判處有期徒刑2 月確定，前開假釋因此撤銷，而應執行
    殘刑有期徒刑4 年7 月2 日，後臺灣新北地方檢察署、臺灣
    宜蘭地方檢察署分別就上開2 案件通知余育銘到案執行未果
    ，遂各於108年7月10日以108年○○○○○○○字0000號、
    同年9月16日以宜蘭地檢108年○○○○○○字000號發布通
    緝在案。嗣新北市政府警察局新莊分局光華派出所警員林柏
    葳接獲情資，得知余育銘在其位於新北市○○區○○街000
    巷0弄0號住所出入，遂於108年11月10日20時許前往余育銘
    上址住處附近埋伏以待查緝余育銘；俟於同日22時8分許，
    林柏葳見余育銘返家，遂上前說明其警察身分且出示警員證
    件，並告知欲將余育銘逮捕歸案之來意，隨後即將余育銘壓
    制在上址1樓通往2樓平臺之牆角，詎余育銘明知林柏葳係依
    法執行公務之公務員，竟基於妨害公務之犯意，徒手拉扯林
    柏葳以抗拒逮捕；後余進成及其妻余陳美珍自上址住處沿樓
    梯而下，見林柏葳表明警察身分且壓制余育銘，余進成為避
    免余育銘遭逮捕歸案，竟與余育銘共同基於妨害公務之犯意
    聯絡，共同徒手拉扯林柏葳，再由余進成自林柏葳後方勒住
    林柏葳頸部，使林柏葳跌倒而仰躺在地後，再以腳夾住林柏
    葳身體，余育銘復以腳踹林柏葳腹部而掙脫林柏葳的壓制，
    並逃逸而去，余進成見余育銘離去始鬆開林柏葳，余育銘、
    余進成即以上開強暴方式，共同妨害林柏葳執行逮捕通緝犯
    之公務，並致使林柏葳受有左腰、左側肩膀挫傷疼痛之傷害
    （涉犯傷害罪部分業經撤回告訴）。
三、案經新北市政府警察局新莊分局報請臺灣新北地方檢察署檢
    察官偵查起訴。
    理  由                                              
一、上揭犯罪事實，業據被告余育銘、余進成於本院審理時坦承
    不諱，核與證人即告訴人林柏葳於檢察事務官詢問、偵查中
    的證述；證人余陳美珍警訊中的證述；證人劉家榮於警詢、
    檢察事務官詢問、偵查中的證述大致相符，並有臺灣宜蘭地
    方檢察署108 年度執更字第517 號執行傳票、本院107 年度
    交簡字第2922號判決、107 年度交簡上字第228 號判決之送
    達證書、法務部矯正署自強外役監獄報請撤銷假釋報告表、
    臺灣高等法院檢察署檢察官執行指揮書、新泰綜合醫院診斷
    證明書、勘驗報告、監視器翻拍照片7 張、查捕逃犯作業查
    詢報表3 張、新北市政府警察局新莊分局員警職務報告書2
    份在卷可稽，堪認被告2人任意性自白與事實相符，本案事
    證明確，被告2人的犯行堪以認定，應依法論科。
二、論罪科刑：
㈠、按行為後法律有變更者，適用行為時之法律。但行為後之法
    律有利於行為人者，適用最有利於行為人之法律，刑法第2
    條第1 項定有明文。本案被告2 人行為後，刑法第135 條業
    於110 年1 月20日修正公布，並於同年月22日生效施行。修
    正前第135 條第1 項法定刑原為「3 年以下有期徒刑、拘役
    或9 千元以下罰金」，修正後法定刑則為「3 年以下有期徒
    刑、拘役或30萬元以下罰金」，是經比較新舊法之結果，新
    法已提高罰金刑上限，自以修正前之規定較有利於被告2 人
    ，而應適用之。核被告2 人所為，均係犯修正前刑法第135
    條第1 項之妨害公務執行罪，且被告2 人就本案之犯行，彼
    此間有犯意聯絡及行為分擔，應論以共同正犯。
㈡、爰以行為人之責任為基礎，審酌被告余育銘為避免刑之執行
    ，夥同余進成以犯罪事實欄所載之強暴方式抗拒告訴人執行
    逮捕之公務，妨害告訴人一般勤務之正常運作，挑戰公權力
    、藐視國家法秩序之規範，非但危害公務之執行，亦對於公
    務員依法執行職務之威信、尊嚴造成相當程度之負面影響，
    所為應予非難。另考量被告2 人於偵查中、本院準備程序時
    均否認犯行，於審理時始坦承犯行，尚有悔意的犯後態度，
    酌以被告余育銘是為了避免自己遭逮捕，而被告余進成係護
    子心切之犯罪動機、目的，兼衡渠等之犯罪手段、素行（詳
    見被告2 人的臺灣高等法院被告前案紀錄表）、智識程度及
    生活狀況（詳見本院卷第323-324 頁）等一切情狀，分別量
    處如主文所示之刑，並均諭知易科罰金之折算標準，以資懲
    儆。
㈢、緩刑的說明：
１、本院理解我國有眾多國民仍認為若有人犯錯、犯罪了，國家
    應該給予重懲，但本院要說明的是，刑罰的目的固有處罰行
    為人之意義，但仍有「教育」的概念在內，如認行為人對於
    社會規範之認知並無重大偏離，行為控制能力亦無異常，僅
    因偶發、初犯或過失犯罪，刑罰對其效用不大，祇須為刑罰
    宣示之警示作用，即為已足，此時即非不得緩其刑之執行，
    並藉違反緩刑規定將入監執行之心理強制作用，謀求行為人
    自發性之改善更新。且本院認為，若依照主文第2項所示的
    刑度讓未有任何前科的被告余進成入監服刑，「坐過牢」的
    標籤效果，其實對於復歸社會不利，反可能促成其再犯；又
    考量現行執行機構之設施、人力有限，設若輕易對本案被告
    余進成施以短期自由刑，有可能會使其學習犯罪不良習性及
    其他犯罪技巧等惡性之感染，又無明顯威嚇之效果，反而導
    致受刑人將來再犯之危險提高，社會將付出更大成本。
２、被告余進成未曾受有期徒刑以上刑之宣告，有被告余進成的
    臺灣高等法院被告前案紀錄表在卷可佐，因一時失慮致罹刑
    典，復衡酌其在本院審理時坦承犯行，已見悔意，佐以被告
    余進成已與告訴人達成調解並賠償損害，有卷附的調解筆錄
    足參，另參酌法院加強緩刑宣告實施要點第2 點第1 款（初
    犯）、第5 款（自白犯罪）、第6 款（給付賠償）之規定，
    本院認經此偵審程序及刑之宣告後，被告余進成應已知警惕
    ，應無再犯之虞，是前開所宣告之刑以暫不執行為適當，依
    刑法第74條第1 項第1 款規定，併予宣告緩刑2 年，以啟自
    新。
三、不另為不受理諭知的部分：
㈠、公訴意旨另略以：被告2 人如犯罪事實欄所示之犯行，亦涉
    犯刑法第277 條第1 項之傷害罪嫌。
㈡、按告訴乃論之罪，告訴人於第一審言詞辯論終結前得撤回其
    告訴；告訴經撤回者，法院應諭知不受理之判決，刑事訴訟
    法第238 條第1 項、同法第303 條第3 款分別定有明文。查
    刑法第277 條第1 項之傷害罪，依同法第287 條前段之規定
    ，須告訴乃論，且告訴人已於110 年5 月11日撤回傷害部分
    之告訴，有告訴人提出的刑事撤回告訴狀附卷可稽（本院卷
    第113 頁），依前開規定，原應為不受理判決，惟因公訴意
    旨認此部分與前揭經論罪科刑之妨害公務部分，具有想像競
    合犯之裁判上一罪關係，爰不另為不受理判決之諭知。
四、依刑事訴訟法第299 條第1 項前段（依判決精簡原則，僅記
    載程序法條文），判決如主文。
本案經檢察官劉仕國、藍巧玲提起公訴；檢察官高肇佑、江佩蓉
到庭執行職務。
中    華    民    國   110    年    10    月    21    日
                刑事第十一庭審判長  法  官  郭峻豪
 
                                    法  官  施吟蒨
 
                                    法  官  沈  易
以上正本證明與原本無異。
如不服本判決，應於判決送達後20日內敘明上訴理由，向本院提
出上訴狀 (應附繕本) ，上訴於臺灣高等法院。其未敘述上訴理
由者，應於上訴期間屆滿後20日內向本院補提理由書「切勿逕送
上級法院」。
                                    書記官  陳湘文
中    華    民    國   110    年    10    月    22    日
附錄本案所犯法條全文 
修正前中華民國刑法第135條
對於公務員依法執行職務時，施強暴脅迫者，處3 年以下有期徒
刑、拘役或9 千元以下罰金。
意圖使公務員執行一定之職務或妨害其依法執行一定之職務或使
公務員辭職，而施強暴脅迫者，亦同。
犯前二項之罪，因而致公務員於死者，處無期徒刑或7年以上有
期徒刑；致重傷者，處3年以上10年以下有期徒刑。